臺灣臺北地方法院行政訴訟判決　
110年度交字第473號
原      告  沈琪福  
被      告  臺北市交通事件裁決所

代  表  人  蘇福智  
上列當事人間交通裁決事件，原告不服被告民國110年9月7日北
市裁罰字第22-A00ZY1547號裁決，提起行政訴訟，本院判決如下
：
    主  文
一、原告之訴駁回。
二、訴訟費用新臺幣300元由原告負擔。
    事實及理由
一、程序部分：
    本件係因原告不服被告民國110年9月7日北市裁罰字第22-A0
    0ZY1547號違反道路交通管理事件裁決書（下稱原處分）而
    提起行政訴訟，核屬行政訴訟法第237條之1第1項第1款規定
    之交通裁決事件，因卷證資料明確，爰依同法第237條之7規
    定，不經言詞辯論，逕為判決。
二、爭訟概要：
　㈠原告前於108年10月27日下午5時19分許，因汽機車駕駛人酒
    精濃度超過規定標準之違規行為，經新北市政府交通事件裁
    決處依道路交通管理處罰條例（下稱道交條例）第35條第1
    項第1款規定，以109年4月1日新北裁催字第48-C00000000號
    違反道路交通管理事件裁決書（下稱前處分）裁處吊扣駕照
    12個月，並應參加道路安全講習。
　㈡原告駕駛車牌號碼000-0000號自用小客車（下稱系爭車輛）
    ，於110年5月10日下午5時11分許行經臺北市大安區辛亥路3
    段與基隆路3段路口處，與訴外人王柏杰駕駛之車輛發生交
    通事故，臺北市政府警察局大安分局（下稱舉發機關）員警
    到場對原告實施酒精檢測，測得吐氣所含酒精濃度為每公升
    0.24mg/L，認原告有「吐氣酒精濃度達0.15以上未滿0.25mg
    /L（濃度0.24mg/L）」之違規行為，遂於當日製發掌電字第
    A00ZY1547號舉發違反道路交通管理事件通知單（下稱舉發
    通知單）。嗣被告審認原告有「汽機車駕駛人駕駛汽機車，
    於5年內酒精濃度超過規定標準第2次」之違規事實，乃依道
    交條例第35第3項規定，開立原處分，裁處「一、原告新臺
    幣（下同）12萬元，吊銷駕駛執照3年，並應參加道路交通
    安全講習，罰鍰及駕駛執照限於110年10月7日繳納、繳送，
    講習日期由辦理講習機關另行通知」、「二、上開罰鍰及駕
    駛執照逾期不繳納，繳送者：㈠罰鍰依法移送強制執行，並
    自處分確定之日起，逕行註銷駕駛執照。倘案經提起行政訴
    訟，則以法院裁判確定日為註銷日。㈡駕駛執照吊（註）銷
    後，自吊（註）銷之日起3年內不得重新考領駕駛執照（下
    稱易處處分）」，於110年9月7日送達原告，原告不服，於1
    10年9月13日提起行政訴訟。嗣經被告重新審查後更正原處
    分內容，將處罰主文二、易處處分之記載予以刪除，並於11
    0年10月4日重新送達原告。　　
三、原告起訴主張及聲明：
  ㈠主張要旨：
　　原告經警方觀察測試後，除車禍事故外別無異狀，另原告在
    車禍現場，並未有不妥動作或有飲酒情事，亦未聞有酒氣，
    此有員警執務報告1紙為憑。本件肇因係二車併行未保持適
    當間隙發生碰撞，並非因原告有酒駕之事由而發生，原告亦
    無違常之駕駛行為，或身心處於不能安全駕駛等狀態。
　㈡聲明：原處分撤銷。
四、被告答辯及聲明：
　㈠答辯要旨：
　　依員警職務報告及相關錄影蒐證資料，本件員警對原告實施
    酒測合乎規定，又本案為肇事案件，對有酒精反應駕駛依法
    移送無違誤。原告坦承酒後駕車之行不諱且酒精濃度測試結
    果違反道路交通安全規則第114條第2款規定，又原告前因汽
    機車駕駛人酒精濃度超過標準，經被告以前處分裁罰，故本
    件係違反道交條例第35條第3項駕駛人於5年內違反第1項規
    定2次以上，核無違誤。　　
　㈡聲明：駁回原告之訴。　
五、爭點：
    本件舉發機關員警於前揭時、地對原告實施吐氣酒精濃度測
    試，是否合法？　　　
六、本院之判斷：
　㈠應適用之法令：道交條例第35條第1項第1款、第3項、道路交
    通安全規則第114條第2款（如附錄）。　　　
  ㈡如爭訟概要欄所載之事實，除後述之爭點外，其餘為兩造所
    不爭執，並有前處分（見本院卷第45頁）、舉發通知單（見
    本院卷第58頁）、原處分（見本院卷第47、51頁）、送達證
    書（見本院卷第49、83頁）、臺北市政府警察局道路交通事
    故初步分析研判表（見本院卷第61頁）、A3類道路交通事故
    調查紀錄表（見本院卷第62至63頁）、道路交通事故現場圖
    （見本院卷第64頁）、臺北市政府警察局大安分局交通分隊
    交通事故補充資料表（見本院卷第65頁）、道路交通事故當
    事人登記聯單（見本院卷第66頁）、酒精測試紀錄表（見本
    院卷第67頁）、吐氣酒精濃度檢測程序暨拒測法律效果確認
    單（見本院卷第68至69頁）、呼氣酒精測試器檢定合格證書
    （見本院卷第71頁）在卷可稽，堪以認定。
  ㈢按道路交通事故駕駛人、肇事人應處置作為、現場傷患救護
    、管制疏導、肇事車輛扣留、移置與發還及調查處理之辦法
    ，由內政部會同交通部、行政院衛生署定之，道交條例第92
    條第5項定有明文，又內政部、交通部及行政院衛生署會銜
    發布發布之道路交通事故處理辦法第10條第1項規定：「警
    察機關對道路交通事故現場，應就下列事項詳加勘察、蒐證
    、詢問關係人，據以分析研判：一、事故地點、通向、交通
    情況及周圍環境狀況。二、地面因事故形成之各項痕跡及散
    落物狀況。三、駕駛人身心狀況與人、車損傷之痕跡、程度
    及附著物之狀況。四、事故當事人、車輛位置及形態。五、
    事故過程中之人、車動態及各關係地點。」，核此上開規定
    並未逾越道交條例第92條第5項所授權之立法本旨，自得援
    引適用。復按對於交通事故現場各種有利於還原真相的跡證
    ，應詳細採集記錄，注意下列事項：㈡汽車或動力機械駕駛
    人若有疑似酒後駕駛或施用毒品、迷幻藥、麻醉藥品及其相
    關類似之管制藥品情形，或當事人現場要求者，應即對各造
    駕駛人實施檢測。另針對肇事逃逸事後到案者，依個案具體
    事實實施酒精濃度測試檢定，道路交通事故處理規範第15條
    第2點亦有明定，上開道路交通事故處理規範為內政部警政
    署所發布，為協助下級機關統一解釋法令、認定事實及行使
    裁量權所訂頒，當可為警察機關適用法律之參考，並得為本
    院所援引適用。
　㈣經查，原告於前揭時、地駕駛系爭車輛與王柏杰駕駛之車輛
    發生交通事故等情，原告對此並不爭執，另參以舉發機關員
    警陳婉筑所製作之職務報告內容略以：職警員陳婉筑於110
    年5月10日下午4時許接獲辛亥路3段與基隆路2段前發生交通
    事故，職至肇事現場依規定測繪現場暨詢問當事人案發經過
    ，因當事人（王柏杰）一方於現場要求實施酒精檢測，職便
    依交通事故處理規範第15條第2點規定，請求同仁支援酒測
    器到場為雙方當事人實施酒精檢測等語，有舉發機關員警陳
    婉筑110年9月24日職務報告附卷可佐（見本院卷第57頁），
    可徵原告於前揭時、地駕駛系爭車輛與王柏杰駕駛之車輛發
    生交通事故之後，舉發機關員警陳婉筑到場處理時，因當事
    人即王柏杰要求，而對原告與王柏杰均實施吐氣酒精濃度檢
    測之情，足認舉發機關員警到場處理交通事故，為採集現場
    跡證、還原真相，且應當事人現場要求，遂依上開規定對原
    告實施吐氣酒精濃度檢測，執法程序並無不當。
　㈤原告雖主張事故肇因並非酒駕而發生，當時亦無違常駕駛行
    為，或身心處於不能安全駕駛云云，惟原告當時駕駛系爭車
    輛與王柏杰駕駛之車輛發生交通事故，揆諸前開說明，無論
    系爭事故是否由於原告酒後駕車所造成，舉發機關員警仍得
    對其實施吐氣酒精濃度檢測，以釐清肇事責任。況道交條例
    第35條第1項第1款規定，並非以肇事或不能安全駕駛為構成
    要件。再者，政府各相關機關一再宣導「開車不喝酒、喝酒
    不開車」，且媒體經常報導酒後駕車發生嚴重事故之憾事，
    原告豈無不知之理，縱使事故肇因並非酒駕而發生，亦無法
    以此為由心存僥倖於酒後駕駛車輛。是原告前開主張，自難
    採信。　　　　　
  ㈥本件判決基礎已臻明確，兩造其餘攻擊、防禦方法及訴訟資
　　料經本院審酌後，核與判決結果不生影響，無一一論述之必
　　要，併此敘明。　
七、結論：
　　原處分認事用法並無違誤，原告訴請撤銷原處分為無理由，
    應予駁回。至本件裁判費為300元，應由敗訴之原告負擔，
    爰確定第一審訴訟費用額如主文第2項所示。　
中　　華　　民　　國　　110 　年　　10　　月　　21  　日
　　　　　　　　　行政訴訟庭　法　官　邱士賓
上為正本係照原本作成。如不服本判決，應於送達後20日內，向本院提出上訴狀並表明上訴理由（原判決所違背之法令及其具體內容或依訴訟資料可認為原判決有違背法令之具體事實)，其未載明上訴理由者，應於提出上訴後 20 日內向本院補提理由書（上訴狀及上訴理由書均須按他造人數附繕本，如未按期補提上訴理由書，則逕予駁回上訴），並應繳納上訴裁判費新臺幣 750 元。
中　　華　　民　　國　　110 　年　　10　　月　　21  　日
                              書記官  李  欣
附錄（參考法條）：
⒈道交條例第35條第1項第1款
  汽機車駕駛人，駕駛汽機車經測試檢定有下列情形之一，機車
  駕駛人處1萬5千元以上9萬元以下罰鍰，汽車駕駛人處3萬元以
  上12萬元以下罰鍰，並均當場移置保管該汽機車及吊扣其駕駛
  執照1年至2年；附載未滿12歲兒童或因而肇事致人受傷者，並
  吊扣其駕駛執照2年至4年；致人重傷或死亡者，吊銷其駕駛執
  照，並不得再考領：
  一、酒精濃度超過規定標準。
⒉道交條例第35條第3項
  本條例中華民國108年3月26日修正條文施行之日起，汽機車駕
  駛人於5年內第2次違反第1項規定者，依其駕駛車輛分別依第1
  項所定罰鍰最高額處罰之，第三次以上者按前次違反本項所處
  罰鍰金額加罰9萬元，並均應當場移置保管該汽機車、吊銷其
  駕駛執照及施以道路交通安全講習；如肇事致人重傷或死亡者
  ，吊銷其駕駛執照，並不得再考領。
⒊道路交通安全規則第114條第2款
  汽車駕駛人有下列情形之一者，不得駕車：
  二、飲用酒類或其他類似物後其吐氣所含酒精濃度達每公升0.
      15毫克或血液中酒精濃度達百分之0.03以上。

訴訟費用計算書
項　　　　目　　　　　　　金　額（新臺幣）　　備　註
第一審裁判費　　　　　　　　300元
合        計　　　　　　　　300元